【裁判字號】    95,交上訴,1586
【裁判日期】    950731
【裁判案由】    業務過失致死等
【裁判全文】
臺灣高等法院臺中分院刑事判決      95年度交上訴字第1586號
上  訴  人  臺灣彰化地方法院檢察署檢察官
上  訴  人
即  被  告  甲○○
選任辯護人  劉燕萍律師
上列上訴人等因被告業務過失致死等案件，不服臺灣彰化地方法
院95年度交訴字第15號中華民國95年6月9日第一審判決（起訴案
號：臺灣彰化地方法院檢察署94年度偵字第8500、9824號），提
起上訴，本院判決如下：
    主  文
原判決撤銷。
甲○○從事業務之人，因業務上之過失致人於死，處有期徒刑拾
月；又服用酒類，不能安全駕駛動力交通工具而駕駛，處有期徒
刑伍月；應執行有期徒刑壹年貳月。
    事  實
一、甲○○係位於彰化縣鹿港鎮埔崙里埔腳巷8號之五金加工業
    「鴻鈞工業社」之負責人，並負責駕車載運貨物予客戶，為
    從事駕駛業務之人，明知服用酒類後，反應力及注意力均會
    降低，無法安全駕駛動力交通工具，仍於民國94年10月19日
    晚上18時許，在彰化縣鹿港鎮○○○路某小吃店內喝完啤酒
    後，旋於同日晚上20時許，駕駛其公司所有之車牌號碼2727
    ─JW號自小貨車，沿鹿港鎮○○路由南往北方向行駛，嗣於
    同日晚上21時許，途經鹿港鎮○○路與杉行街口時，應注意
    汽車行駛時，應注意車前狀況，隨時採取必要之安全措施，
    且飲用酒類後吐氣所含酒精濃度超過每公升0.25毫克或血液
    中酒精濃度超過百分之0.05以上者，不得駕車，而依當時情
    形，天候晴、夜間有照明、路面乾燥、無缺陷、無障礙物、
    視距良好，並無不能注意之情事，竟疏未注意於此，而繼續
    往前行駛，適有行人黃淑卿，沿彰化縣鹿港鎮○○街由東往
    西方向行走，亦疏未注意左右有無來車，而穿越道路行走，
    甲○○因未注意上開注意義務，以致於其所駕駛車輛撞到黃
    淑卿，黃淑卿並因此撞擊而人車倒地。嗣經甲○○報請救護
    車處理，並於肇事後、犯罪行為被發覺前，向前來處理之員
    警丙○○自首犯罪而接受裁判，經警對甲○○施以呼氣酒精
    濃度測試，發現其呼氣值中所含之酒精含量為每公升0.89毫
    克，而黃淑卿經送醫急救，仍因本件車禍致顱內出血、血胸
    而於民國94年10月20日上午10時50分傷重不治死亡。
二、案經彰化縣警察局鹿港分局報告及黃淑卿之弟弟丁○○訴請
    原審法院檢察署檢察官偵查起訴。
       理  由
一、訊據被告甲○○對上開事實坦承不諱，核與告訴人丁○○指
    訴情節大致相符，並有彰化縣警察局道路交通事故調查報告
    表（一）（二）、道路事故現場圖、事故現場照片8張、刑
    法第185條之3案件測試觀察記錄表、酒精測定紀錄表、彰化
    縣警察局舉發違反道路交通管理事件通知單、財團法人彰化
    基督教醫院法醫參考病歷摘要表、診斷書各1 紙附卷可稽。
    而被告經警測試其呼氣酒精濃度達每公升0.89毫克，又因此
    肇事，已達不能安全駕駛動力交通工具情狀甚明。又被告駕
    車應注意上述道路交通安全規定，而依當時情形又非不能注
    意，竟疏不注意為之，以致肇事，被告顯有過失，本件經送
    臺灣省彰化縣區車輛行車事故鑑定委員會之鑑定結果，亦同
    此認定，此有該會94年12月2日彰鑑字第0945603832號函附
    卷可稽，本件被告有注意義務之違反應堪認定。再以，被害
    人黃淑卿係因本件車禍造成顱內出血、血胸而死亡，業據原
    署檢察官督同檢驗員相驗明確，有相驗屍體證明書、驗斷書
    、勘驗筆錄附卷可參，是被害人黃淑卿之死亡，係因被告之
    行為所致，其間有相當因果關係，堪予認定。綜上事證，足
    徵被告之自白與事實相符，堪以採信。本件事證明確，被告
    犯嫌堪以認定。
二、按汽車行駛時，駕駛人應注意車前狀況，並隨時採取必要之
    安全措施，又飲用酒類或其他類似物後其吐氣所含酒精濃度
    超過每公升0.25毫克或血液中酒精濃度超過百分之0.05以上
    者，不得駕駛汽車，道路交通安全規則第94條第3項、第114
    條第2款分別定有明文。又刑法第185條之3不能安全駕駛動
    力交通工具之罪，係抽象危險犯之性質，不以發生具體危險
    為必要，而參考德國、美國之認定標準，對酒精濃度呼氣已
    達每公升0.55毫克，肇事率為一般正常人之10倍，認為已達
    「不能安全駕駛」之標準，至於上揭數值以下之行為，尚須
    輔以其他客觀事實，始得認有不能安全駕駛之情事，法務部
    88年5月18日法88檢字第001669號函，可資參照。
三、按刑法上所謂業務，係指個人基於其社會地位繼續反覆所執
    行之業務，而汽車駕駛人之駕駛工作，乃隨時可致他人身體
    、生命於危險之行為；然為期便捷交通、流暢運輸、發展經
    濟、提昇人類福祉，故對此類危險性工作，仍應予容許，性
    質上屬於可容許危險之範疇。惟從事此類繼續、反覆行為（
    業務）之人（駕駛人），均應盡其經常注意，俾免他人受有
    危險之特別注意義務。如以駕駛汽車為主要業務之人，就其
    駕駛汽車應有經常注意，俾免他人於危險之特別義務，其所
    負之特別義務，因之，在此地位之駕車，不問其目的為何，
    均應認其係業務之範圍，亦不因其駕駛時為上班或下班時間
    而有差別（最高法院89年台上字第389號、90年台上字第325
    5號92年度台上字第4251號判決意旨參照）。查被告自承係
    「鴻鈞工業社」之負責人，並負責駕車載運貨物予客戶，則
    揆諸上開判決意旨，被告為從事駕駛業務之人，至堪確定。
    被告辯護人雖引最高法院86年台上字第1132號、78年台上字
    第724號判決，辯稱，業務過失致人於死罪之成立，須其行
    為係發生於執行業務中，始足構成，被告肇事係在執行業務
    完畢後之下班時間發生，應不成立業務過失致人於死罪云云
    。然被告即並負責駕車載運貨物予客戶，為從事駕駛業務之
    人，因此其就該駕駛行為自應施以經常性之特別注意義務，
    俾免他人身體、生命發生危險，故其基於駕駛地位之駕駛行
    為，不問是否執行業務中，或係在執行業務完畢後之下班時
    間發生，均應認係其駕駛業務上之行為，蓋人之注意性始終
    如一，主要係從事駕駛業務之人，其一駕駛車輛，即應基於
    特別注意義務，初無執行業務中，或係在執行業務完畢後之
    別，否則，如於載送貨物完畢後，已不再載送貨物之回程中
    肇事致人於死，是否亦應論以普通過失致人於死罪。故辯護
    人所辯，顯屬誤解法律之規定，並無可採。
四、再按道路交通標誌標線號誌設置規則第149條第1款第（三)
    點規定「白實線設於路段中者，用以分隔快慢車道或指示路
    面範圍；設於路口者，作為停止線；設於路側者，作為車輛
    停放線；設於同向分隔島兩側者，用以分隔同向車流。又同
    設置規則第183-1條亦明定「快慢車道分隔線，用以指示快
    車道外側邊緣之位置，劃分快車道與慢車道之界線。其線型
    為白實線，線寬為10公分，除臨近路口採車道線劃設以30公
    尺為原則外，應採整段設置，但交岔路口免設之。劃設本標
    線，距離人行道、路緣或車輛停放線應有二公尺以上之寬度
    。道路設有快慢車道分隔島者，應劃設本標線於分隔島之兩
    側，與分隔島間隔至少10公分」。查本案之車禍地點，係雙
    向各單1車道，中間僅有雙黃線之分向線，並未有白實線畫
    於路段中，用以區○○○○道乙節，有道路交通事故現場圖
    、道路交通事故調查報告表(一)及現場照片2張在卷可憑，本
    案車禍地點道路並未劃分快慢車道，應可確認，是被告辯稱
    車禍地點係在快車道上，應有道路交通管理處罰條例第86條
    第2項減輕規定之適用，洵屬無據。
五、核被告甲○○所為，係犯刑法第185之3服用酒類而不能安全
    駕駛動力交通工具罪、第276條第2項之業務過失致人於死罪
    嫌。被告所犯服用酒類而不能安全駕駛動力交通工具罪及業
    務過失致人於死罪間，犯意各別，罪名有異，應予分論併罰
    。又被告酒醉駕車，因而致人死亡，就業務過失致人於死部
    分，應依道路交通管理處罰條例第86條第1項規定，加重其
    刑。另被告於肇事後，犯罪行為被發覺前，即報警處理，並
    向前來處理之彰化縣警察局鹿港分局交通事故處理小組員警
    丙○○自首犯罪，此有鹿港分局道路交通事故肇事人自首情
    形紀錄表、職務報告書附卷可稽並經證人丙○○到庭結證無
    異，被害人之弟丁○○，指稱被告並非自首，要非確論，就
    業務過失致人於死部分應依刑法第62條規定，減輕其刑，並
    先加後減之。
六、原審予以論科，固非無見。惟查，被告行為後，中華民國刑
    法於94年2月2日總統華總一義字第09400014901號令修正公
    布第1～3、5、10、11、15、16、19、25～27、第四章章名
    、28～31、33～38、40～42、46、47、49、51、55、57～59
    、61～65、67、68、74～80、83～90、91-1、93、96、98、
    99、157、182、220、222、225、229-1、231、231-1、296-
    1、297、315-1、315-2、316、341、343條條文；增訂第40
    -1、75-1條條文；刪除第56、81、94、97、267、322、327
    、331、340、345、350條條文；並自95年7月1日施行。其中
    刑法第185條之3之重大違背安全駕駛罪及第276條第2項之業
    務過失致死罪之法定本刑中關於罰金刑最低額部分，依修正
    後刑法第33條第5款規定為「新臺幣1千元以上，以百元計算
    之」，較舊法所定罰金最低額為銀元1元以上為重，依刑法
    第2條第1項規定，以舊法為有利於被告。再者，95年7月1日
    修正公布施行之刑法第62條規定，對於未發覺之罪自首而接
    受裁判者，得減輕其刑。然舊法第62條規定，對於未發覺之
    罪自首而接受裁判者，減輕其刑，比較結果，以修正前刑法
    第62條規定為有利於被告。至法定罰金刑之加減，依修正後
    刑法第67條規定，其最高度及最低度同加減之，較修正前刑
    法第68條所定僅加減其最高度，就加重部分，以舊法有利於
    被告，就減輕部分，雖以新法為有利於被告，唯經綜合其全
    部罪刑之結果而為比較，仍以修正前刑法有利於被告，又被
    告行為後，刑法第51條第5款數罪併罰就宣告多數有期徒刑
    者，最長期已自不得逾20年修正為不得逾30年，比較結果，
    以修正前刑法有利於被告。故本件應適用修正前刑法關於罰
    金最低額，自首、罰金刑加重、減輕及定應執行刑之規定。
    次查，人命關天，被告喝酒過量後開車，已屬不該，行經十
    字路口又不減速慢行，復不注意左右有無過往人車，事後又
    不賠償死者家屬，情節不輕又無悔意，原審量刑6月，殊有
    未當，且原審未及比較新舊法之適用，亦有未合，公訴人上
    訴意旨，執此指摘原判決不當，顯有理由，自應由本院將原
    判決撤銷改判。爰審酌政府大力宣導酒後勿駕車，被告為經
    常駕車運送貨物之人，對於不得於飲酒後駕車之規定本應較
    一般人更為注意、遵守，卻於飲酒後顯達無法安全駕駛動力
    交通工具之程度，仍駕車上路，危及公眾往來之安全甚鉅，
    終致肇事並造成被害人傷重不治死亡，造成無可挽救之遺憾
    ，並使被害人家屬痛失至親，犯罪所生危害甚鉅，其犯罪後
    復未與被害人家屬和解，及其坦承犯罪，復無前科，素行良
    好等一切情狀，分別量處如主文第2項所示之刑，及定其應
    執行之刑，以示懲儆。
據上論結，應依刑事訴訟法第三百六十九條第一項前段、第三百
六十四條、第二百九十九條第一項前段、道路交通管理處罰條例
第86條第1項、刑法第276條第2項、第185條之3、修正前刑法第
51條第5款、第62條前段，刑法施行法第1條之1第2項，判決如主
文。
本案經檢察官乙○○到庭執行職務。
中    華    民    國    95    年    7    月   31      日
          刑事第十一庭  審判長法  官  黃  梅  月
                              法  官  林  欽  章
                              法  官  黃  日  隆
上列正本證明與原本無異。
業務過失致死罪得上訴。
其餘不得上訴。
如不服本判決應於收受送達後十日內向本院提出上訴書狀，其未
敘述上訴之理由者並得於提起上訴後十日內向本院補提理由書（
均須按他造當事人之人數附繕本）。
                              書記官  陳  三  軫
中    華    民    國    95    年    8  月    2        日
                                                      Ａ


司法院資訊處製作；財團法人民間司法改革基金會備份。
